台灣台中地方法院刑事判決　　　　　　　　　　　九十四年度中簡上字第二三八號
　　上　訴　人　乙○○
　　即　被　告
　　　　　　　　甲○○
　　右被告共同　洪武明
　　選任辯護人
右上訴人因傷害案件，不服本院台中簡易庭中華民國九十四年三月十五日九十四年度
中簡字第七八八號第一審刑事簡易判決（聲請簡易判決處刑案號：台灣台中地方法院
檢察署九十三年度偵字第二○三四七號、九十四年度偵字第二二九五號），提起上訴
，本院管轄之第二審合議庭判決如左：
    主  文
上訴駁回。
    犯罪事實及理由
一、緣己○○於民國九十三年九月一日下午約四時許，因工作之需要，駕駛大貨車至
    台中市西屯區港尾里同志巷八之一號前欲吊取物品，嗣因細故而與在場之甲○○
    發生口角，詎甲○○竟心生不滿，竟與其子乙○○及另二位不詳年籍之成年男子
，共同基於傷害己○○身體之犯意聯絡，由甲○○持鐵鎚一支並以鐵鎚之柄部擊
    打之方式，其中一位男子持安全帽一頂擊打之方式，乙○○及另一男子則以徒手
    毆打及腳踢等方式，共同毆打己○○頭部、手部等處，致己○○受有臉部及左眼
    角挫傷、頸部挫傷、左臂挫裂傷等傷害。
二、訊據被告乙○○固不諱言與己○○於前揭時、地拉扯等情，惟與被告甲○○均矢
    口否認前揭犯罪事實，被告乙○○辯稱：伊看到告訴人己○○拿鐵條要打甲○○
    ，故伊上前拉住己○○要制止他，後來雙方拉扯因而都有受傷，伊並無傷害之故
    意云云，被告甲○○辯稱：前揭時、地己○○要去搬東西，伊叫己○○不要搬，
    己○○就罵伊，嗣己○○與乙○○二人發生拉扯，惟伊僅在旁觀看並勸解，並未
    毆打己○○云云，被告之選任辯護人另以：告訴人業於檢察官訊問時表示「只要
    告乙○○」，其真意為表示撤回對被告甲○○之告訴，效力併應及於共犯被告乙○○等語，資為辯護。經查：
（一）按撤回告訴之程序，刑事訴訟法固未定有明文，惟刑事訴訟法第二百四十二條
      第一項關於告訴之程序既規定：「告訴，應以書狀或言詞向檢察官或司法警察
      官為之；其以言詞為之者，應製作筆錄」，是撤回告訴於解釋上自應準用之，
      亦即亦須以書狀或言詞為之，其以言詞為之者，並應製作筆錄（最高法院四十
      八年度台上字第六九六號判決意旨參照）。次按告訴權之行使及撤回係屬可發
      生訴訟法上效力之意思表示，其須為明確之表示始能發生公法效力。查本案告
      訴人己○○於檢察官偵訊中固稱：「（問：要對他父親提出告訴）只要告乙○○」等語（九十三年度偵字第二○三四七號卷第二十七頁），惟核其問答意旨
      ，尚難逕認告訴人有明確表明對被告甲○○撤回告訴之意，又依卷附相關筆錄
      ，亦未有其它告訴人明確表明撤回告訴之書狀或記載，是告訴人既未以書狀表
      明撤回告訴，且依相關筆錄之記載亦未見告訴人有明確表達撤回告訴之意思，
      揆諸前揭說明，尚難認告訴人有於偵查中撤回告訴之情形，先予敘明。
（二）右揭犯罪事實，業據證人即告訴人己○○於檢察官偵訊及本院審理中證述甚詳
      ，並有大雅澄清醫院出具之診斷證明書一紙在卷可稽。
（三）證人丙○○於本院證稱：九十三年九月一日下午四時許，在台中市同志巷八之
      一號，現場有伊、己○○、甲○○、甲○○之友人、乙○○、乙○○之友人等
      人，一開始打架時伊在車上，嗣伊聽到聲音就下車，伊看到乙○○跟他另外一
      個朋友以拳頭打、腳踢之方式，又看到甲○○的友人以持安全帽毆打之方式，
      甲○○則是以持鐵鎚的柄敲擊等方式毆打己○○，當時圍住己○○的四個人都
      有動手等語（本院卷第六十八頁），足證被告乙○○、甲○○確有前揭共同傷
      害之事實。
（四）按正當防衛以對於現在不法之侵害為條件，縱如上訴人所云恐遭傷害，始開槍
      示威，但被害人之加害與否，僅在顧慮之中，既非對於現在不法之侵害加以防
      衛，即與刑法第二十三條之規定不符（最高法院三十八年台上字第二十九號判
      例參照）。查被告甲○○、乙○○於本院既均供稱：乙○○係見己○○手拿鐵
      條，以為己○○要持鐵條毆打甲○○等語（本院卷第六十七頁），則己○○既
      僅係手持鐵條而尚未對被告甲○○為不法之侵害，揆諸前揭判例意旨，被告二
      人要無主張正當防衛之可能。又被告乙○○所受之具體傷害僅只左側大拇指撕
      裂傷（一公分）一節，此有澄清醫院診斷證明書一紙在卷可稽（九十三年度偵
      字第二○三四七號卷第十三頁），觀諸證人己○○及被告乙○○之傷勢，證人
      己○○所受之傷害顯重於被告，且被告乙○○所受傷害之部分僅係姆指，傷勢
      亦甚微，堪認被告乙○○所受之傷害係其傷害己○○時所自遭之結果，被告乙○○辯稱其無傷害之故意云云，顯不足採。
（五）證人戊○○固於本院證稱：伊於前揭時、地看到己○○與乙○○二人互打，伊
      看到甲○○拉開乙○○與己○○，並聽到甲○○說不要打了，伊係自雙方吵架
      起迄打架結束止，均始終在場目擊，伊並未看到丙○○云云（本院卷第七十二
      、七十三、七十六頁），證人丁○○固於本院證稱：伊於前揭時、地看到乙○○與己○○打在一起，但現場並無用安全帽攻擊之情形，伊於乙○○與己○○
      被人拉開時並未看到甲○○，伊於過程中除曾上廁所外，餘均在場觀看云云（
      本院卷第八十至八十二頁），惟查證人丙○○、被告甲○○於被告乙○○與己○○發生衝突時均有在場一節，業據被告乙○○、甲○○供述在卷（本院卷第
      七十二、六十七頁），乃證人戊○○竟證稱：伊從頭到尾均未看到丙○○云云
      （本院卷第七十二頁），證人丁○○竟證稱：伊於乙○○與己○○被人拉開時
      並未看到甲○○云云（本院卷第八十二頁），則證人戊○○、丁○○是否確有
      全程目擊被告二人與己○○爭執等過程已非無疑，況證人戊○○、丁○○亦均
      證稱：現場有一輛十幾噸之貨車擋住伊等之視線等語（本院卷第七十四、八十
      一頁），被告甲○○亦供稱：證人戊○○、丁○○等人之視線被車擋住看不清
      楚等語（本院卷第八十八頁），參以證人丙○○於本院證稱：「（己○○）被
      他們四個人打了約十分鐘，期間他們打打停停，因為己○○會躲，他們就圍著
      要打他，打架的範圍約十五噸大貨車的長度」等語（本院卷第六十九頁），則
      以證人戊○○、丁○○視線受有阻礙，又己○○係遭四人共同毆打，其各個共
      犯間出手之時間自有間隔輪替或暫時停手，證人戊○○、丁○○顯未能完全目
      睹己○○遭被告等共同毆打之過程堪以認定，證人戊○○、丁○○前揭利於被
      告之證詞，要不足為被告二人有利之認定。
（六）綜上所述，被告乙○○、甲○○所辯，要屬事後卸責之詞，不足採信，本案事
      證明確，被告犯行，堪以認定。
三、核被告乙○○、甲○○所為，均係犯刑法第二百七十七條第一項之傷害罪。被告
    乙○○、甲○○與前揭二名不詳年籍成年男子間，有犯意之聯絡，行為之分擔，
    均為共同正犯。從而原審依刑法第二十八條、第二百七十七條第一項，第四十一
    條第一項前段，罰金罰鍰提高標準條例第一條前段、第二條，就被告乙○○、甲○○各判處拘役三十日，如易科罰金，以三百元折算一日，其認事用法及量刑均
    無不當，被告二人上訴理由猶執前詞指摘原判決不當為無理由，應予駁回。
據上論斷，應依刑事訴訟法第四百五十五條之一第三項、第三百六十八條，判決如主
文。
中      華      民      國      九十四      年     六  月   十五    日
                                台灣台中地方法院刑事第二庭
                                    審判長法  官   蔡  名  曜
                                          法  官   蔡  美  華
                                          法  官   郭  書  豪
右正本證明與原本無異。
本件不得上訴。
                                          書記官
中      華      民      國      九十四      年     六  月   十五    日
附錄本案論罪科刑法條全文：
刑法第二百七十七條第一項
傷害人之身體或健康者，處三年以下有期徒刑、拘役或一千元以下罰金。
